臺灣高雄地方法院民事判決　　　　　　 95年度重訴字第406號
原　　　告　高興昌鋼鐵股份有限公司
法定代理人　甲○○
訴訟代理人　何俊墩律師
　　　　　　李玲玲律師
　　　　　　李美慧律師
被　　　告　乙○○
訴訟代理人　孫嘉男律師
被　　　告　丙○○
　　　　　　葉建全即珈振企業行
上當事人間請求拆屋還地事件，經本院於民國96年7 月18日言詞
辯論終結，判決如下：
    主      文
被告乙○○、丙○○應將坐落高雄市○○區○○段四小段三二之
二地號土地上如附圖所示Ａ部分面積一○五平方公尺之地上物拆
除，並將全部土地返還原告。
被告乙○○應將坐落高雄市○○區○○段四小段三二地號土地如
附圖所示Ｂ部分面積六二一平方公尺、Ｃ部分面積八三平方公尺
、同段三一地號土地如附圖所示Ｄ部分面積三三九平方公尺、同
段九四地號如附圖所示Ｅ部分面積二三一平方公尺之地上物拆除
，並將全部土地返還原告。
被告葉建全應將坐落高雄市○○區○○段四小段三二地號土地如
附圖所示Ｂ部分面積六二一平方公尺上之鐵皮屋內物品清空，將
土地返還原告。
被告乙○○應自民國九十五年十月一日起至高雄市○○區○○段
四小段三二之二地號土地上如附圖所示Ａ部分面積一○五平方公
尺、同段三二地號土地上Ｂ部分面積六二一平方公尺、Ｃ部分面
積八三平方公尺、同段三一地號土地如附圖Ｄ部分面積三三九平
方公尺、同段九四地號如附圖Ｅ部分面積二三一平方公尺之地上
物拆除，並將全部土地返還原告時止，按月給付原告新臺幣玖萬
元。訴訟費用由被告乙○○負擔十分之七，被告乙○○、丙○○
負擔十分之一，餘由乙○○、葉建全負擔。
本判決第一至四項於原告以新臺幣壹仟柒佰萬元供擔保後，得假
執行。但被告乙○○如以新臺幣伍仟貳佰參拾萬捌仟玖佰貳拾陸
元為原告預供擔保後，得免為假執行。
    事實及理由
一、本件被告丙○○經合法通知，無正當理由而未於言詞辯論期
    日到場，核無民事訴訟法第386 條各款所列情形，爰依原告
    之聲請，由其一造辯論而為判決。
二、按訴狀送達後，原告不得將原訴變更或追加他訴。但請求之
    基礎事實同一、擴張或減縮應受判決事項之聲明者，不在此
    限，民事訴訟法第255 條第1 項第2 款、第3 款分別定有明
    文。而所謂請求之基礎事實同一，係指變更或追加之訴與原
    訴之原因事實，有其社會事實上之共通性及關聯性，而就原
    請求所主張之事實及證據資料，於變更或追加之訴得加以利
    用，且無害於他造當事人程序權之保障，俾符訴訟經濟者稱
    之。本件原告原以被告乙○○在其所有土地搭建地上物，並
    於租賃契約終止後，繼續占用土地，而起訴乙○○拆屋還地
    ，嗣於民國96年6 月6 日，以占用其土地之「鄉園土雞城」
    鐵皮屋，係乙○○與被告丙○○共同出資興建為由，具狀追
    加請求丙○○拆屋還地（見本院卷第195 至198 頁、第235
    頁），復於同年7 月5 日，以葉建全在其所有土地上經營「
    珈振汽車保養廠」為由，具狀追加請求葉建全返還土地（見
    本院卷第216 至223 頁），因原告起訴與事後追加之請求，
    均係基於其所有土地遭人無權占用之同一原因事實，具有社
    會共通性及關聯性，且原告起訴時主張之事實及證據資料，
    於追加之訴大多得加以利用，無礙於被告之程序保障，其追
    加之訴與原起訴請求之基礎事實應屬同一，揆諸前開說明，
    自應准之。另原告請求返還之土地面積由909.6 平方公尺（
    計算式＝765.6 平方公尺＋144 平方公尺，見本院卷第3頁
    ）擴張至1379平方公尺（計算式＝105 平方公尺＋621 平方
    公尺＋83平方公尺＋339 平方公尺＋231 平方公尺，本院卷
    第240 至241 頁），因屬擴張應受判決事項之聲明，亦應准
    許之。
三、原告起訴主張：原告與被告乙○○於民國94年8 月17日簽訂
    土地租賃合約書（下稱系爭契約），約定原告自94年10 月1
    日起，將原告所有坐落高雄市○○區○○段4 小段31、32、
    32之1 、32之2 、94、95地號等6 筆土地（下稱系爭6 筆土
    地），面積合計3225平方公尺，出租與乙○○經營合格登記
    之汽車停車場使用，每月租金為新臺幣（下同）9 萬元，租
    期為1 年，每年得續約，但租期總計以3 年為限，乙○○則
    於94年11月17日經高雄市政府交通局核發高雄市路外停車場
    登記證，而在系爭6 筆土地上經營力行第一停車場。詎乙○
    ○未經原告之書面同意，擅自在系爭6 筆土地周邊懸掛載有
    「每週四、日晚上，中都綜合夜市廣場」、「近期開幕招商
    中，內洽電話：0000000000，洪先生」等字樣之紅底白字橫
    式、直式布條、立體塑膠基座廣告招牌，以經營夜市，以及
    在高雄市○○區○○段94地號土地（下稱系爭94土地）如附
    圖所示Ｅ部分興建門牌號碼高雄市○○區○○街38號之鐵皮
    屋作為「中都綜合夜市廣場管理處」辦公室，並在同段32、
    31地號土地（下稱系爭31、32土地）如附圖所示Ｃ、Ｄ部分
    興建鐵架鐵皮瓦，另在系爭32土地如附圖所示Ｂ部分興建鐵
    皮屋，先供經營「中都藝品大賣場」使用，現則出租與被告
    葉建全經營「珈振汽車保養廠」，又於同段32之2 地號土地
    （下稱系爭32之2 土地）如附圖所示Ａ部分，與被告丙○○
    共同興建鐵皮屋，供經營「鄉園土雞城」使用，而違反系爭
    契約第8 條之約定。原告遂於95年4 月11日寄發存證信函終
    止系爭契約，並通知乙○○拆除前開鐵皮屋及鐵架鐵皮瓦後
    ，將系爭6 筆土地返還原告，因乙○○拒不返還，且丙○○
    與葉建全現占有系爭32、32之2 土地上如附圖所示Ｂ及Ａ部
    分之鐵皮屋，並無正當權源，爰擇一依民法第767 條之所有
    物返還請求權或同法第455 條之租賃物返還請求權法律關係
    ，請求乙○○與丙○○應將系爭32之2 土地如附圖所示Ａ部
    分之鐵皮屋拆除，將該部分土地返還；乙○○另應將系爭32
    土地如附圖所示Ｂ部分之鐵皮屋、Ｃ部分所示之鐵架鐵皮瓦
    、系爭31土地如附圖所示Ｄ部分之鐵架鐵皮瓦、系爭94土地
    如附圖所示Ｅ部分之鐵皮屋拆除，將該等部分土地返還；被
    告葉建全則應將系爭32土地如附圖Ｂ部分之鐵皮屋內物品清
    空，將土地返還原告。又乙○○無權占有系爭6 筆土地，受
    有相當於租金之利益，致原告受有損害，因乙○○預付每月
    9 萬元租金至95年9 月30日止，爰依民法第179 條不當得利
    之法律關係，併請求乙○○自95年10月1 日起至返還前開土
    地時止，按月給付原告9 萬元之不當得利等語，求為判決除
    假執行擔保金外，餘如主文所示。
四、被告乙○○則以：其未經原告同意將系爭32之2 、32土地出
    借他人在如附圖所示Ａ及Ｂ部分搭建鐵皮屋，以經營「鄉園
    土雞城」及「珈振汽車保養廠」使用，以及在系爭94土地如
    附圖所示Ｅ部分搭建鐵皮屋辦公室，以致系爭32之2 、32、
    94地號土地有違反系爭契約第8 條之情事，惟系爭31土地如
    附圖所示Ｄ部分搭建之鐵架鐵皮瓦，曾徵得原告之同意，而
    經營夜市招商之行為，於原告寄發存證信函催告後，立即停
    止，自無違約，故原告就系爭31土地之終止行為，並非合法
    ，且如附圖所示Ａ、Ｂ部分之鐵皮屋，既非乙○○興建取得
    所有權，乙○○自無權拆除，原告請求乙○○拆除該2 間鐵
    皮屋，自無理由等語置辯，求為判決：(一)原告之訴駁回；(二)
    願供擔保請准宣告免予假執行。被告葉建全則以：其係以每
    月4 萬元之代價，向乙○○承租系爭32土地及該土地如附圖
    所示Ｂ部分上之鐵皮屋，用以經營「珈振汽車保養廠」，其
    係至96年7 月1 日始知土地為原告所有，惟因已支付租金及
    押租金與乙○○，且耗費資金裝潢，如立即拆遷，將損失嚴
    重等語，求為判決駁回原告之訴。另被告丙○○則未於言詞
    辯論期日到場，亦均未提出書狀作任何聲明或陳述。
五、兩造不爭執事項：
    原告主張系爭6 筆土地為其所有，其與乙○○於94年8 月17
    日簽訂系爭契約，約定原告自94年10月1 日起提供系爭6 筆
    土地面積合計3225平方公尺，供被告經營合格登記之汽車停
    車場使用，每月租金9 萬元，租期1 年，每年得續約，租期
    總計以3 年為限，被告則於94年11月17日經高雄市政府交通
    局核發高雄市路外停車場登記證，而在系爭6 筆土地經營力
    行第一停車場。乙○○未經原告之書面同意，自95年2 月1
    日起，在系爭6 筆土地周邊懸掛載有「每週四、日晚上，中
    都綜合夜市廣場」、「近期開幕招商中，內洽電話：000000
    0000，洪先生」等字樣之紅底白字橫式、直式布條，及設置
    載有前揭字樣之立體塑膠基座廣告招牌，以經營夜市，並在
    系爭94土地上如附圖所示Ｅ部分搭建門牌號碼高雄市○○區
    ○○街38號之鐵皮屋，充作「中都綜合夜市廣場管理處」；
    另系爭32之2 土地如附圖所示Ａ部分亦搭建鐵皮屋供經營「
    鄉園土雞城」使用，經高雄市稅捐稽徵處三民分處於95年3
    月及同年4 月6 日派員履勘發覺，認與土地稅法第18條第1
    項第4 款停車用場地以10/1000 核課地價稅不符，改按一般
    用地稅率計徵地價稅。系爭6 筆土地經高雄市政府於95年4
    月21日及同年5 月5 日兩次派員現場勘查，認定系爭6 筆土
    地並未依規定經營收費停車場，乃於95年4 月24日及同年5
    月19日發函通知乙○○限期改善，因未依期改善，高雄市政
    府遂於95年6 月9 日廢止力行第一停車場登記證。原告於95
    年4 月11日寄發存證信函，以乙○○違反系爭契約第8 條之
    約定為由，終止系爭契約，該存證信函並於95年4 月12日送
    達乙○○收受，惟上開土地，現仍由被告占有使用等節，為
    原告與乙○○所不爭執（見本院卷第170 至171 頁、第191
    至192 頁），丙○○於相當時期受合法通知，未於言詞辯論
    期日到場，又未提出準備書狀爭執，依法視同自認，並有照
    片24張、勘驗照片19張、土地登記謄本5 份，以及合約書、
    高雄市路外停車場登記證、高雄市稅捐稽徵處三民分處95年
    2 月14日、95年4 月7 日、95年4 月21日、95年8 月17日函
    、高雄地方法院郵局存證信函及回執、高雄市政府交通局95
    年4 月24日、95年5 月19日函、高雄市政府違反停車場法處
    分書、高雄市政府95年8 月17日函、高雄新興郵局第9450號
    存證信函及回執、勘驗筆錄、高雄市政府地政處三民地政事
    務所95年12月28日函檢附土地複丈成果圖各1 份附卷可稽（
    見本院卷第21至32頁、第91至95頁、第14至19頁、第10至11
    頁、第20頁、第34頁、第47至48頁、第61頁、第42至46頁、
    第51至52頁、第53頁、第55頁、第66至69頁、第89至90頁、
    第97至98頁），堪認為真實。
六、本件兩造之爭點在於：(一)系爭契約是否業已合法終止？(二)被
    告是否負有將如附圖所示Ａ部分鐵皮屋（鄉園土雞城）、Ｂ
    部分鐵皮屋（珈振汽車保養廠）、Ｃ部分鐵架鐵皮瓦（車棚
    ）、編號Ｄ部分鐵架鐵皮瓦（車棚）、Ｅ部分鐵皮屋（辦公
    室）拆除，並返還土地？(三)乙○○於系爭契約終止後，無權
    占用系爭6 筆土地所受不當得利額若干？茲分述本院得心證
    之理由如下：
    (一)系爭契約是否業已終止？
    1.按契約之終止，除法定之終止事由外，基於私法自治精神
      ，當事人得於法律規定以外約定其他終止事由，是為約定
      終止，惟不論係法定終止或約定終止，一旦終止事由發生
      ，終止權人單方為終止之意思表示時起，均有使契約關係
      自終止時起向將來消滅之效力。
    2.經查：原告將系爭6 筆土地出租與乙○○，約定作為乙○
      ○經營高雄市合格登記汽車停車場使用，且乙○○非經原
      告之書面同意，不得在系爭6 筆土地上搭建臨時建築物或
      將系爭6 筆土地之全部或一部轉租或借與他人使用，或變
      更為非停車場等其他用途經營使用，此觀系爭契約第1 條
      、第8 條之約定自明（見本院卷第10至11頁），依前開約
      定，乙○○就其向原告承租之系爭6 筆土地全部或一部，
      僅得為經營合格登記之停車場使用，且不得搭建臨時建物
      ，是乙○○未經原告之同意，在系爭6 筆土地之一部建臨
      時建物，即屬違約，而構成終止契約之事由，倘若其將系
      爭6 筆土地之全部或一部，出租、出借他人使用，或供與
      經營與停車場業務無關之用途，因均與系爭6 筆土地僅供
      經營合格登記停車場使用之約定不符，亦構成違約，原告
      自得終止系爭契約。
    3.次查：乙○○未經原告之同意，將系爭32之2 、32土地供
      他人即丙○○與葉建全使用，且系爭32之2 、32、94土地
      如附圖所示Ａ、Ｂ、Ｅ部分，各搭建鐵皮屋供經營與停車
      場無關之「鄉園土雞城」、「珈振汽車保養廠」、「中都
      綜合夜市廣場管理處」辦公室使用，乙○○並自95年2 月
      1 日起，在系爭32、31土地如附圖所示Ｃ及Ｄ部分，懸掛
      載有「每週四、日晚上，中都綜合夜市廣場」、「近期開
      幕招商中，內洽電話：0000000000，洪先生」等字樣之紅
      底白字橫式、直式布條，及設置載有前揭字樣之立體塑膠
      基座廣告招牌，經營夜市等節，為原告及乙○○所不爭執
      （見本院卷第170 至171 頁），丙○○則於相當時期受合
      法通知，未於言詞辯論期日到場，又未提出準備書狀爭執
      ，依民事訴訟法第280 條第3 項、第1 項規定，視同自認
      ，葉建全亦不爭執其向乙○○承租系爭32土地後，在如附
      圖所示Ｂ部分經營「珈振汽車保養廠」，並有照片24張、
      勘驗照片19張，以及高雄市政府地政處三民地政事務所土
      地複丈成果圖、房屋使用合作協議書各1 份在卷可（見本
      院卷第21至32頁、第91至95頁、第98頁、第244 至247 頁
      ），足認乙○○就其承租系爭6 筆土地，確有未經原告同
      意搭建臨時建物、出借或出租他人使用，以及變更非停車
      場用途使用之違約，而構成約定終止事由。
    4.再查：原告於95年4 月11日寄發存證信函，以乙○○違反
      系爭契約第8 條之約定為由，終止系爭契約，該存證信函
      並於95年4 月12日送達乙○○收受，已如前述，因乙○○
      確有違反系爭契約第8 條之約定，則原告依約行使終止權
      ，自屬合法有效，系爭契約自原告為終止之意思表示到達
      乙○○時即95年4 月12日起，失其效力。
    5.乙○○雖以系爭31土地如附圖所示Ｄ部分搭建之鐵架鐵皮
      瓦，曾徵得原告之同意，而經營夜市招商之行為，於原告
      寄發存證信函後，即已停止為由，抗辯原告就系爭31土地
      之終止行為，並非合法等語。惟原告與乙○○並非就系爭
      6 筆土地各別訂立租賃契約，而係將系爭6 筆土地整體視
      作單一契約標的而簽約，此觀原告與乙○○就承租系爭6
      筆土地之租金，系爭契約第9 條僅約定每月9 萬元，並未
      就各筆土地訂定租金數額，即屬自明（見本院卷第11頁）
      ，是原告與乙○○間是否存有租賃關係，就系爭6 筆土地
      ，具有不可分性，不得為個別觀察與認定。又終止權之行
      使，具有使契約消滅之效力，因終止權係屬形成權，不得
      附加條件，終止權人並不得主張就契約特定部分為終止，
      否則將使契約是否因終止權之行使而消滅，處於不明確之
      狀態，系爭契約並非不同契約之聯立，僅為單純之1 個契
      約，自因原告行使終止權而全部歸於消滅，乙○○抗辯其
      與原告就系爭31土地仍存有租賃關係，難認有據。另系爭
      契約第8 條係約定不得將系爭6 筆土地之全部或「一部」
      轉租或借與他人使用，或變更為非停車場等其他用途經營
      使用（見本院卷第11頁），是依契約文義，系爭6 筆土地
      中之部分，有轉租或借與他人使用，或變更為非停車場用
      途之情事，出租人即得終止系爭契約，而不以系爭6 筆土
      地全部均轉租或轉借他人使用，或全部供非停車場用途使
      用為必要，故乙○○在系爭31土地如附圖所示Ｄ部分興建
      之車棚，原告明知其事，卻未為反對之意思表示，而可認
      為原告默示同意，固有原告95年2 月27日函及高雄市稅捐
      稽徵處三民分處95年2 月14日函各1 份附卷可佐（見本院
      卷第33至34頁），然乙○○不僅在系爭32之2 、32、94土
      地上如附圖所示Ａ、Ｂ、Ｅ部分，擅自搭建鐵皮屋，且供
      經營與停車場無關之用途，其中系爭32之2 、32土地更轉
      供丙○○、葉建全使用，已如前述，是系爭6 筆土地中之
      部分，既有未經同意搭建臨時建物，轉租、轉借他人使用
      ，以及變更非停車場用途使用情事，原告依約終止，自屬
      有據。況且，系爭31土地如附圖所示Ｄ部分，曾供經營夜
      市之用，而違反系爭契約第8 條之約定，有照片24張為證
      （見本院卷第21至32頁），縱原告曾發函通知乙○○停止
      招商且其確已停止，惟系爭31土地供經營夜市時，既已構
      成約定終止事由，原告本得據以行使終止權，從而，系爭
      31土地亦具有系爭契約第8 條約定之終止事由，原告既已
      就全部土地行使終止權，自應認原告與乙○○間就系爭31
      土地已無租賃關係，故乙○○前揭抗辯，均不可採。
    (二)被告是否負有將如附圖所示Ａ部分鐵皮屋（鄉園土雞城）
      、Ｂ部分鐵皮屋（珈振汽車保養廠）、Ｃ部分鐵架鐵皮瓦
      （車棚）、編號Ｄ部分鐵架鐵皮瓦（車棚）、Ｅ部分鐵皮
      屋（辦公室）拆除，並返還土地？
    1.按所有人對於無權占有或侵奪其所有物者，得請求返還之
      ，民法第767 條前段定有明文。又按當事人主張有利於己
      之事實者，就其事實有舉證之責任，亦為民事訴訟法第27
      7 條前段所明定。故以無權占有為原因，請求返還所有物
      之訴，苟被告對於原告就其物有所有權之事實，已無爭執
      ，而僅以非無權占有為抗辯者，被告應就其抗辯有如何權
      源占有之事實證明之。被告如不能證明，應認原告之請求
      為正當。
    2.經查：原告主張系爭32、31土地如附圖所示Ｃ、Ｄ部分面
      積各83平方公尺、339 平方公尺供車棚使用之鐵架鐵皮瓦
      ，以及系爭94土地如附圖所示Ｅ部分面積231 平方公尺供
      辦公室使用之鐵皮屋，均為乙○○所有一節，為乙○○所
      不爭執（見本院卷第170 頁、第173 頁），系爭32、31、
      94土地既為原告所有，而原告與乙○○間就系爭6 筆土地
      之租賃關係，已因契約終止而消滅，詳如前述，乙○○復
      未舉證就其所有而占用系爭31、32、94土地之前開鐵架鐵
      皮瓦及鐵皮屋，具有租賃關係以外之其他合法權源，揆諸
      前揭說明，乙○○自應將占用原告土地之前開鐵架鐵皮瓦
      （車棚）及鐵皮屋（辦公室），拆除後，將土地返還原告
      。
    3.按占有人於占有物上，行使之權利，推定其適法有此權利
      ；法律上推定之事實無反證者，無庸舉證，民法第943 條
      、民事訴訟法第281 條分別定有明文。又參照最高法院29
      年上字第378 號著有判例意旨：「確認土地所有權存在之
      訴，原告就所有權存在之事實，固有舉證之責任。惟原告
      如為占有該土地而行使所有權之人，應依民法第943 條推
      定其適法有所有權者，依民事訴訟法第281 條之規定，除
      被告有反證外，原告即無庸舉證」，依同一法理，占有土
      地上工作物之人，以所有權人之意思行使權利，依民法第
      943 條規定，應推定其適法有所有權，除爭執其所有權者
      舉反證推翻外，該占有人就土地上之工作物具有有所有權
      一節，無庸舉證。
    4.再按法院判斷為訴訟標的之法律關係存否時，就與該法律
      關係有關之各個法律事實，分由兩造各於某種範圍內負舉
      證責任者，乃舉證責任之分配。換言之，法律關係存否之
      各個事實，並非一概命原告負舉證責任，而應在一定範圍
      內命被告負舉證責任，蓋如一切事實，均由原告負舉證責
      任，將使原告之負擔過重，致發生兩造地位不平等之結果
      。關於舉證責任之分配，有法規分類說、要件事實分類說
      （此說又區分消極事實說、外界事實說）、法律要件分類
      說（此說又區分特別要件說、最低限度事實說）、證據距
      離說、危險控制領域說、蓋然性高低說等不同理論學說，
      各有其優缺點，無法統一適用於所有案件，而應本於誠信
      原則，以實踐當事人間公平為目的，參酌上開學說以定舉
      證責任之分配。
    5.經查：原告主張乙○○承租系爭6 筆土地後，將其中系爭
      32之2 土地如附圖所示Ａ部分之鐵皮屋，以每月4 萬元出
      租與供丙○○經營「鄉園土雞城」，系爭32土地如附圖所
      示Ｂ部分之鐵皮屋，原供蔡添源經營「中都藝品大賣場」
      ，嗣於96年6 月8 日，乙○○與葉建全簽訂契約，以每月
      4 萬元之代價，出租與葉建全經營「珈振汽車保養廠」等
      情，為葉建全所不爭執（見本院卷第234 頁、第236 頁）
      ，丙○○未提出書狀爭執而視同自認，復有高雄市政府警
      察局三民一分局三民所交辦清查表1 張、名片2 張、房地
      使用合作協議書1 份、現況照片4 張在卷可證（見本院卷
      第178 頁、第185 至185 之1 頁、第244 至246 頁、第24
      2 至243 頁），此部分堪信屬實。而以乙○○自行將系爭
      32之2 、32土地如附圖所示Ａ、Ｂ部分之鐵皮屋出租丙○
      ○、葉建全之情形以觀，乙○○顯係居於所有權人之地位
      ，就前開2 間鐵皮屋為管理使用，參照前揭說明，自應推
      定其適法有此權利，而為前開2 間鐵皮屋之所有權人。乙
      ○○就此雖抗辯：前開2 間鐵皮屋並非其所出資興建，而
      係出借與王傑宏後所興建，至於何人所興建，其亦不清楚
      等語，然系爭6 筆土地出租與乙○○後，既由乙○○管領
      支配，其就系爭6 筆土地上建物之興建與管理使用情形，
      以及相關資訊之取得，不僅距離最近，且最能排除他人擅
      自興建之危險。又其支出租金成本取得系爭6 筆土地之使
      用權益，對於如何有效利用系爭6 筆土地，亦最具利害關
      係，衡情不致放任他人無權占用，原告因其與乙○○之租
      賃關係，不得直接管領系爭6 筆土地，而無法掌控土地占
      有狀況，以排除他人之無權占用，為追求當事人間之公平
      ，則基於誠信原則，並參酌證據距離及危險控制領域理論
      ，本院認乙○○就系爭32之2 、32土地如附圖所示Ａ、Ｂ
      部分之鐵皮屋非其所有一節，應負舉證責任。乙○○既然
      就前開2 間鐵皮屋非其所有一節，未能舉證以實其說，則
      參照前揭說明，原告請求乙○○將占用系爭32之2 、32土
      地如附圖所示Ａ、Ｂ部分之鐵皮屋拆除，並返還土地，自
      屬有據。
    6.次查：原告另主張系爭32之2 土地如附圖所示Ｂ部分之鐵
      皮屋，丙○○亦出資興建，而就附圖所示Ｂ部分之鐵皮屋
      具有處分權一節，亦因丙○○於相當時期受合法通知，未
      為爭執而視同自認，則原告主張丙○○亦負有將附圖所示
      Ｂ部分之鐵皮屋拆除，並返還該鐵皮屋坐落之土地，難謂
      無理由。
    7.又按租賃為債之關係，除有民法第425 條規定之情形外，
      僅存在於特定人之間，並無拘束第三人之效力，倘若出租
      人就租賃之標的物，並無所有權，則承租人基於其與出租
      人之租賃關係而占有租賃物，並不得對抗所有權人，換言
      之，即承租人占有租賃物，對所有權人而言，仍屬無權占
      有，所有權人自得請求承租人返還租賃物，承租人尚不得
      以其與出租人間之租賃關係，拒絕返還。
    8.經查：葉建全現占有系爭32土地，並在該土地如附圖所示
      Ｂ部分之鐵皮屋內，裝潢修理汽車相關設備，而經營「珈
      振汽車保養廠」，已據葉建全自認在卷（見本院卷第234
      至236 頁），因系爭32土地為原告所有，而葉建全占有使
      用系爭32土地如附圖所示Ｂ部分，係基於其與乙○○之租
      賃關係，亦如前述，揆諸上開說明，葉建全自不得以其與
      乙○○間之債之關係對抗原告。從而，原告請求葉建全將
      附圖所示Ｂ部分鐵皮屋內物品清空，將該鐵皮屋坐落之土
      地返還原告，洵屬有據。至於葉建全因信任乙○○有權出
      租系爭32土地，以致耗費資金裝潢，若搬離將損失嚴重，
      縱係屬實，亦係其得否向乙○○請求損害賠償之問題，要
      無據以繼續占有系爭32土地，故葉建全前揭所辯，尚無可
      採。
    (三)乙○○於系爭契約終止後，無權占用系爭6 筆土地所受不
      當得利額若干？
    1.按無法律上原因而受利益，致他人受損害者，應返還其利
      益。雖有法律上原因，而其後已不存在者，亦同，為民法
      第179 條所明定。故其得請求之範圍，應以他方所受之利
      益為度，非以請求人所受損害若干為準，而無權占有他人
      土地，可能獲得相當於租金之利益，為社會通常之觀念，
      （最高法院61年臺上字第1695號判例要旨參照）。至於相
      當於租金利益數額，應視占有標的之狀況而定，若為不動
      產，自應斟酌不動產位置、附近工商繁榮程度、占有人利
      用不動產之經濟價值、所受利益、彼等關係及社會感情等
      情事，以為決定。
    2.經查：乙○○於系爭契約自95年4 月12日終止時起，仍繼
      續無權占有系爭6 筆土地迄今，已如前述，而系爭6 筆土
      地面積共計3225平方公尺，位於力行路與中仁街，交通便
      利，附近有些許商店，車輛往來尚非頻繁，人潮不多，亦
      有系爭契約、土地登記謄本、勘驗筆錄及勘驗照片、高雄
      市政府地政處三民地政事務所土地複丈成果圖等資料在卷
      足參（見本院卷第10至11頁、第14至19頁、第90至95頁、
      第98頁），本院斟酌上情，以及乙○○原來承租系爭6 筆
      土地之租金，原為每月9 萬元，而乙○○將系爭32之2 、
      32土地出租與丙○○、葉建全，每月所受租金利益即高達
      8 萬元等一切情事，認原告主張乙○○無權占用系爭6 筆
      土地所受相當於租金之利益為每月9 萬元，應屬合理，乙
      ○○抗辯應以系爭6 筆土地之申報地價3%計算每月不當得
      利之數額，經換算結果為每月87,789元（計算式＝【708
      平方公尺×11,565元×3%÷12月】＋【889 平方公尺×10
      ,955 元 ×3%÷12月】＋【147 平方公尺×9,192 元×3%
      ÷12月】＋【420 平方公尺×10,919元×3%÷12月】＋【
      997 平方公尺×10,629元×3%÷12月】＋【64平方公尺×
      10,227元×3%÷12月】，元以下四捨五入），尚屬過低，
      不足採取。由於乙○○已繳納租金至95年9 月30日止，此
      為原告所自承（見本院卷第6 頁），是原告請求乙○○自
      95年10月1 日起，就其無權占有系爭6 筆土地，按月給付
      9 萬元之不當得利，應屬有據。
七、綜上所述，原告依民法第767 條所有物返還請求權及同法第
    179 條不當得利請求權之法律關係，請求(一)乙○○與丙○○
    應將系爭32之2 土地如附圖所示Ａ部分（面積105 平方公尺
    ）之鐵皮屋拆除，並將全部土地返還原告。(二)乙○○應將系
    爭32土地如附圖所示Ｂ部分（面積621 平方公尺）鐵皮屋、
    Ｃ部分（面積83平方公尺）之鐵架鐵皮瓦、系爭31土地如附
    圖所示Ｄ部分（面積339 平方公尺）之鐵架鐵皮瓦、系爭94
    土地如附圖所示Ｅ部分（面積231 平方公尺）之鐵皮屋均拆
    除，並將全部土地返還原告。(三)葉建全應將系爭32土地如附
    圖所示Ｂ部分（面積621 平方公尺）之鐵皮屋內物品清空，
    將土地返還原告。(四)乙○○應自95年10月1 日起至前三項地
    上物拆除並將全部土地返還原告時止，按月給付原告9 萬元
    等部分，均有理由，應予准許。至原告另依民法第455 條租
    賃物返還請求權之法律關係請求被告拆屋還地，惟因此部分
    請求權與前揭所有物返還請求權間具有競合關係，且原告擇
    一而為請求，則本院既已就所有物返還請求權部分為原告勝
    訴之判決，即無再贅論租賃物返還請求權法律關係之必要，
    附此敘明。
八、原告與乙○○均陳明願供擔保，分別聲請宣告假執行及免為
    假執行，經核均合於法律規定，爰分別酌定相當擔保金額准
    許之。
九、據上論結，本件原告之訴為有理由，依民事訴訟法第385 條
    第1 項前段、第78條、第85條第1 項但書、第390 條第2 項
    、第392 條第2 項，判決如主文。
中　　華　　民　　國　　96　　年　　7 　　月　　31　　日
                  民事第六庭  審判長法  官  謝靜雯
                                    法  官  鄭詠仁
                                    法  官  高增泓
上為正本係照原本作成。
如不服本判決，應於送達後20日內，向本院提出上訴狀並表明上
訴理由，如於本判決宣示後送達前提起上訴者，應於判決送達後
10日內補提上訴理由書（須附繕本）。
中　　華　　民　　國　　96　　年　　7 　　月　　31　　日
                                    書記官　王芷鈴
